臺北高等行政法院裁定
　　　　　　　　　　　　　　　　　　 94年度訴字第00210號
原　　　告　甲○○
被　　　告　勞工保險局
代　表　人　乙○總經理）住同.
上列當事人間因勞保事件，原告不服行政院勞工委員會中華民國
93年12月17日勞訴字第0930050890號訴願決定，提起行政訴訟。
本院裁定如下：
    主  文
原告之訴駁回。
訴訟費用由原告負擔。
    理  由
一、按當事人提起撤銷訴訟或課以義務訴訟，經先經合法訴願程
    序為前提，此觀行政訴訟法第4條、第5條之規定甚明。又「
    原告之訴，有左列各款情形之一者，行政法院應以裁定駁回
    之。．．．十、起訴不合程式或不備其他要件者。」為同法
    第107條第1項第10款所明定。次按訴願之提起，應自行政處
    分達到或公告期滿之次日起30日內為之。訴願人不在受理訴
    願機關所在地住居者，計算法定期間，應扣除在途期間；期
    間之計算，除法律另有規定外，依民法之規定；於一定期日
    或期間內，應為意思表示或給付者，其期日或期間之末日，
    為星期日、紀念日或其他休息日時，以其休息日之次日代之
    ，分別為訴願法第14條第1項、第16條、第17條及民法第122
    條所規定。若逾越此30日之不變期間而提起訴願，即為法所
    不許。
二、本件背景事實如下：
  (一)本件原告前於民國（下同）91年11月15日，以其「右側臂叢
    神經麻痺，發生殘疾」為由，向被告請求作成「准發給殘廢
    給付」之行政處分，經被告針對原告上開請求，於92年2月7
    日作成保給殘字第09260041760號函之否准處分（下稱「被
    告92年2月7日之核定」），原告不服，乃於92年4月2日向勞
    工保險監理委員會（下稱勞保監理會）申請審議，而在審議
    程序中，原告因認全案拖延過久，未待勞保監理會作成審定
    以前，先依訴願法第2條之規定，即於92年11月3日提起訴願
    。但在原告提起訴願以後，勞保監理會已於92年11月28日作
    成92保監審字第4501號審定處分，撤銷「被告92年2月7日之
    核定」，由被告針對原告之申請再另為處分。故訴願機關行
    政院勞工委員會（以下簡稱勞委會）因此於93年2月25日作
    成勞訴字第0920061664號訴願決定，以「被告92年2月7日之
    核定」已不存在為由，而為訴願不受理之諭知。
  (二)另於前開訴願繫屬期間內，被告於92年12月12日作成保給殘
    字第09210330190號函（下稱「被告92年12月12日之核定」
    ），再次否准原告之請求。原告針對「被告92年12月12日之
    核定」，於93年1月15日向勞保監理會申請審議，於此期間
    ，原告於93年2月27日向勞保監理會、勞委會提出申請審議
    意見書，而勞委會誤以原告尚未申請審議，爰於93年3月2日
    以勞訴字第0930009803號函移由勞保監理會審理，並函知原
    告，原告誤認勞委會93年3月2日勞訴字第0930009803號函為
    訴願決定，而於93年5月4日向本院提起行政訴訟。而勞保監
    理會「針對被告92年12月12日之核定」於93年3月24日作成
    （93）保監審字第0548號審定書，仍駁回申請審議。
  (三)本院就原告於93年5月4日向本院提起之行政訴訟，作成93訴
    字第1428號裁定，內容略為：
  1.原告該次行政爭訟標的「被告92年2月7日之核定」早經其內
    部單位勞保監理會在進行自我審查時，以92年11月28日92保
    監審字第4501號審定予以撤銷，而不復存在。原告卻仍以上
    開經撤銷之行政處分（按「被告92年2月7日之核定」）作為
    爭訟對象，自屬違法，訴願決定所為訴願不受理之諭知尚無
    違誤，原告提起此一訴訟，其起訴不合法，應予駁回。
  2.又原告就「被告92年2月7日之核定」已申請審議，並提起訴
    願，只因勞保監理會已於前開訴願期間內作成內部自我審查
    處分，而遭訴願不受理之諭知，該訴願不受理之諭知於93年
    2月26日方為原告所知悉。但在前開訴願不受理之決定作成
    以前，勞保監理會已於92年11月28日撤銷「被告92年2月7日
    之核定」，被告並於92年12月12日作成第2次核定，否准原
    告之請求。嗣勞保監理會又於93年3月24日爭議審定，實體
    維持「被告92年12月12日之核定」，此時原告尚未提起行政
    訴訟。因此本院認為，原告直接於93年5月4日具狀提起行政
    訴訟，其真意為提起訴願，但因不熟悉法律程序，以致在表
    示內容與表示之對象均有錯誤，誤向本院提起行政訴訟，應
    類推適用訴願法第61條第1項之規定，認為原告另有提起訴
    願之法效意思存在，而將全案移由訴願權責機關即勞委會依
    訴願程序處理。
  (四)嗣訴願機關勞委會續以訴願程序辦理，於93年12月17日作成
    勞訴字第0930050890號訴願決定，以訴願逾期而不受理駁回
    。
  (五)原告不服勞委會93年12月17日勞訴字第0930050890號訴願決
    定，復向本院提起本件訴訟，聲明請求撤銷訴願決定、審議
    審定及原處分。並命被告應作成核付原告殘廢給付新台幣（
    下同）313,200元之行政處分。
三、本院查：
  (一)當事人就勞保爭議事件不服被告之核定，應先向勞保監理會
    申請審議，若不服爭議審定，依訴願法第14條第1項規定，
    應於收受爭議審定書30日內，提起訴願。原告提起本件訴訟
    ，係不服「被告92年12月12日之核定」，經申請審議，勞保
    監理會93年3月24日（93）保監審字第0548號審定書駁回申
    請審議，並於93年3月26日合法送達原告，此有掛號郵件收
    件回執原本附原審定卷可稽，而原告設址高雄縣，應扣除在
    途期間6日，是以，原告提起訴願之期間應自93年3月27日起
    算，計至93年5月1日屆滿，惟該屆滿日係星期六，故延長至
    93年5月3日（星期一）始屆滿。
  (二)惟查，原告並未向被告或訴願機關就勞保監理會93年3月24
    日（93）保監審字第0548號審定書，提出訴願書而表明為訴
    願之意思，而係於93年5月4日始誤向本院提起訴訟，此有本
    院收文章蓋於起訴狀上可稽（參本次訴願卷頁碼3）。本院
    以其真意為提起訴願，類推適用訴願法第61條第1項之規定
    ，移送由訴願機關依訴願程序辦理。訴願法第14條第4項、
    第61條第1項規定：「訴願人誤向原行政處分機關或受理訴
    願機關以外之機關提起訴願者，以該機關收受之日，視為提
    起訴願之日。」、「訴願人誤向訴願管轄機關或原行政處分
    機關以外之機關作不服原行政處分之表示者，視為自始向訴
    願管轄機關提起訴願。」是應以93年5月4日視為原告提起本
    次訴願之日。
  (三)依前開說明，本件訴願期間於93年5月3日（星期一）屆滿，
    然而原告提起訴願之日為93年5月4日，業已逾越訴願期間，
    訴願機關以訴願不受理駁回，並無不合；原告提起本件訴訟
    ，未經合法訴願程序，揆諸首開說明自屬不合法，應以裁定
    駁回。另依行政訴訟法第24條第1款之規定，本件訴訟應以
    駁回訴願時之原處分機關即勞工保險局為被告機關，而原告
    於起訴狀贅列訴願機關勞委會為被告，顯非合法，因其起訴
    狀已列正確之被告機關，又本件原告起訴不合法，自無庸命
    其補正，併此明。
四、依行政訴訟法第107條第1項第10款、第104條、民事訴訟法
    第95條、第78條，裁定如主文。
中　　華　　民　　國　　94　　年　　10　　月　　31　　日
                       第一庭審判長法  官　姜素娥
          　　　　　　　        　 法　官　陳國成
          　　　　　　             法　官  陳秀
上為正本係照原本作成。
如不服本裁定，應於送達後10日內向本院提出抗告狀（須按他造
人數附繕本）。
中　　華　　民　　國　　94　　年　　10　　月　　31　　日
    　　  　　　　　　　    　     書記官  呂美玲
